臺灣板橋地方法院刑事判決　　　　　　　　　　　　九十二年度易緝字第二三四號
　　公　訴　人　臺灣板橋地方法院檢察署檢察官
　　被　　　告　甲○○
　　選任辯護人　陳鄭權　律師
　　　　　　　　劉君豪　律師
右列被告因詐欺等案件，經檢察官提起公訴〔八十七年度偵字第四０二八號〕，本院
合議庭評決行簡式審判序，並判決如左：
    主  文
甲○○意圖為自己不法之所有，而侵占自己持有他人之物，處有期徒刑肆月，如易科
罰金，以佰元折算壹日；又意圖為自己不法之所有，以詐術使人將本人之物交付，
處有期徒刑肆月，如易科罰金，以佰元折算壹日；應執行有期徒刑陸月，如易科罰
金，以佰元折算壹日。
    事  實
壹、甲○○係鴻聿精密金屬有限公司〔下稱鴻聿公司〕之負責人，於民國〔下同〕八
    十五年一月間，以鴻聿公司公司名義，鳩集附表壹所示黃賜池、吳裕凰等人合組
    民間互助會〔詳如附表壹〕，甲○○並以自己名義即「甲○○」加入壹會，復與
    辛○○共同以「辛○○」名義加入壹會。甲○○雖與辛○○約定得逕自參與競標
    ，惟需告知對方並將得標之會款均分，嗣甲○○因己身急需用錢，乃於八十五年
    二月十日，在臺北縣新莊市○○路一六號，以「辛○○」名義填寫標金新台幣〔
    下同〕參仟捌佰元，作成標單後，持以競標而得標，並收受其餘會員給付之會款
    合計肆拾柒萬參仟陸佰元〔詳如附表貳〕，詎甲○○竟意圖為自己不法之所有，
    將所持有應屬辛○○所有之「貳拾參萬陸仟捌佰元」〔起訴書誤載為參拾萬元〕
    侵占入己；鴻聿公司於八十六年間，因經濟狀況拮据，甲○○見丁○○得標，乃
    向丁○○告貸，並約明將附表壹所示「甲○○」壹會讓與丁○○。八十六年八月
    間，甲○○因急需用錢，竟匿上情並利用戊○○不知上情之錯誤，偽以附表壹所
    示「甲○○」壹會轉讓與戊○○，而向戊○○詐借附表壹所示「戊○○」壹會，
    致戊○○陷於錯誤同意甲○○以其名義標會，並將得標會款『出借』，迨八十六
    年八月十日，甲○○於上址，以戊○○名義填寫標金伍仟元，作成標單參與競標
    而得標，計得會款伍拾參萬元正〔詳如附表參〕；嗣於八十六年八月間，因甲○○無力繳納會款宣布停會，乃悉上情。
貳、案經統準精密工業股份有限公司、乙○○、己○○、庚○○、丙○○訴由臺灣板
    橋地方法院檢察署檢察官偵查起訴。
    理  由
壹、右揭事實，業據被告坦承不諱〔參見本院九十三年九月十六日審判筆錄〕，核與
    告訴人統準精密工業股份有限公司、乙○○、己○○、庚○○、丙○○指訴被害
    情節，互核相符，復有互助會單影本壹件足資佐證〔附偵卷第四頁〕，堪認被告
    自白情節與事實相符，足為認定右開事實之依據。且查：
    一、前引互助會單編號八辛○○部份，記載得標日期為「〔八十五年〕二月十日
        」、標金為「參仟捌佰元」〔參見偵卷第四頁〕，據之推見被告係於八十五
        年二月十日，以標金參仟捌佰元標得該會，並據之彙計取得之會款如附表貳
        所示。
    二、前引會單編號十二戊○○部份，記載得標日期為「〔八十六年〕八月十日」
        、標金為「伍仟元」〔參見偵卷第四頁〕，據之推見被告係於八十六年八月
        十日，以標金伍仟元標得該會，並據之彙計取得之會款如附表參所示。
    三、本件事證明確，被告之右開犯行，堪予認定。
貳、核被告所為，係犯刑法第三百三十五條第一項之侵占罪、同法第三百三十九條第
    一項之詐欺取財罪。所犯上開貳罪，犯意各別，構成要件互殊，應分論併罰。爰
    審酌被告犯罪之動機、目的、手段，暨犯罪後態度等一切情狀，量處如主文所示
    之刑，並定其應執行之刑，暨均諭知易科罰金之折算標準。
參、被告為事實欄所示犯行後，刑法第四十一條業於九十年一月四日修正、同年月十
    日經總統公布施行，原條文修正為第四十一條第一項，並將得易科罰金之罪，從
    「犯最重本刑為三年以下有期徒刑以下之刑之罪」，修正為「犯最重本刑為五年
    以下有期徒刑以下之刑之罪」，惟『增訂』「但確因不執行所宣告之刑，難收矯
    正之效，或難以維持法秩序者，不在此限。」。比較新舊法律，以新法有利於被
    告，即應適用新法將本案審結之。
據上論斷，應依刑事訴訟法第二百七十三條之一第一項、第二百九十九條第一項前段
，刑法第二條第一項前段、第三百三十五條第一項、第三百三十九條第一項、第五十
一條第五款、第四十一條第一項前段、第二項，罰金罰鍰提高標準條例第一條前段、
第二條，判決如主文。
本案經檢察官王家春到庭執行職務。
中　　　華　　　民　　　國　　九十三　　年　　　九　　　月　　三十  　　日
                              臺灣板橋地方法院刑事第七庭
                                  審判長法  官    鄭水銓
                                        法  官    楊志雄
                                        法  官    陳福來
右正本證明與原本無異。
如不服本判決應於送達後十日內向本院提出上訴狀。
                                        書記官    林兆嘉
中　　　華　　　民　　　國　　九十三　　年　　　九　　　月　　三十  　　日
附表壹：
  一、會期：自民國八十五年元月十日起〔收會首款〕至民國八十七年七月十日止。
  二、標會時間、地點：每月十日，在臺北縣新莊市○○路一六號開標。
  三、會金：每會每月新台幣貳萬元，內標制。
  三、會首暨會員如左〔合計參拾名〕：
  ┌──┬───────────────────────────────┐
  │會首│鴻聿金屬有限公司 甲○○                                       │
  ├──┼───────────────────────────────┤
  │會員│立鑫、立鑫、黃賜池、吳裕凰、丁○○、張國樑、辛○○、簡良夙、蔡│
  │    │明上、朱宣泓、戊○○、倪登霖、陳凱鎔、蔡金庭、陳萬壹、陳鳳吟、│
  │    │丙○○、丙○○、統準、乙○○、成鎧、己○○、庚○○、莊朝清、莊│
  │    │春美、林有維、林吉達、甲○○、蘇惠俊。                        │
  └──┴───────────────────────────────┘
附表貳：
┌────┬────┬──────┬──────┬─────┬─────┐
│得標日期│得標標金│當期死會會數│當期活會會數│收取之會款│備      註│
│        │        │            │〔不含得標之│〔新台幣元│          │
│        │        │            │會員〕      │〕        │          │
├────┼────┼──────┼──────┼─────┼─────┤
│85/02/10│  3800. │   1.       │      28.   │ 473,600. │          │
└────┴────┴──────┴──────┴─────┴─────┘
附表參：
┌────┬────┬──────┬──────┬─────┬─────┐
│得標日期│得標標金│當期死會會數│當期活會會數│收取之會款│備      註│
│        │        │            │〔不含得標之│〔新台幣元│          │
│        │        │            │會員〕      │          │          │
├────┼────┼──────┼──────┼─────┼─────┤
│86/08/10│  5000. │   19.      │     10.    │ 530,000. │附表壹所示│
│        │        │            │            │          │「甲○○」│
│        │        │            │            │          │壹會業已轉│
│        │        │            │            │          │讓與丁○○│
│        │        │            │            │          │，故仍計入│
│        │        │            │            │          │活會會數。│
└────┴────┴──────┴──────┴─────┴─────┘
